【裁判字號】    98,聲,375
【裁判日期】    980820
【裁判案由】    返還保證金
【裁判全文】
臺灣嘉義地方法院民事裁定  98年度聲字第375號
聲  請  人  乙○○
相  對  人  甲○○
上列當事人間聲請返還擔保金事件，本院裁定如下：
    主  文
聲請駁回。
    理  由
一、本件聲請意旨略以：聲請人與相對人間假扣押事件，聲請人
    前遵本院97年度裁全字第1084號民事假扣押裁定，曾提供財
    團法人法律扶助基金會保證書為擔保，對於相對人之財產為
    假扣押執行在案。茲因兩造間之民事訴訟程序已經終結，聲
    請人亦已撤回假扣押執行，復定21日之期間通知相對人即擔
    保利益人行使權利而未行使，爰依法聲請裁定返還保證書等
    語，並提出本院民事執行處通知、本院民事執行處函、存證
    信函及郵件回執各一件（均為影本）為證。
二、按訴訟終結後，供擔保人證明已定20日以上之期間，催告受
    擔保利益人行使權利而不行使，或法院依供擔保人之聲請，
    通知受擔保利益人於一定期間內行使權利並向法院為行使權
    利之證明而未證明者，法院應依供擔保人之聲請，以裁定命
    返還其提存物，民事訴訟法第104 條第1 項第3 款定有明文
    。前開規定，於其他依法令供訴訟上之擔保者準用之；同法
    第106 條前段亦有規定。準上規定，供擔保人聲請返還提存
    物係以於訴訟終結後定20日以上期間催告行使權利或聲請法
    院通知受擔保利益人於一定期間內行使權利為要件之一，則
    該催告或通知必須在訴訟終結之後，否則不生催告之效力。
    又民事訴訟法第104 條第1 項第3 款所謂訴訟終結，在因假
    扣押或假處分所供擔保之場合，因該擔保係為保障受擔保利
    益人因假扣押或假處分所受損害而設，倘執行法院已依假扣
    押或假處分裁定為假扣押或假處分之執行，則在執行法院撤
    銷執行程序前，受擔保利益人所受損害仍可能繼續發生，損
    害額既未確定，自難強令其行使權利，故必待假扣押或假處
    分之執行程序已撤銷，始得謂為訴訟終結。亦即供擔保人縱
    已聲請撤銷假扣押或假處分裁定並經法院撤銷假扣押或假處
    分裁定確定，或供擔保人與受擔保利益人間之民事訴訟已經
    終結，惟假扣押或假處分之執行程序尚未經法院撤銷時，則
    仍不能認訴訟已經終結，且所謂執行程序之撤銷，應指債務
    人遭查封或扣押之財產已脫離查封或扣押（例如：地政機關
    已依囑託就遭查封之不動產塗銷查封登記等），蓋在此之前
    ，查封或扣押效力仍在，債務人亦不能自由處分該其財產，
    其所受損害仍可能發生。準此，供擔保人於法院撤銷假扣押
    或假處分之執行程序前，依民事訴訟法第104 條第1 項第3
    款前段所為催告或法院依該供擔保人之聲請，依同款後段規
    定所為之通知，尚不生催告或通知之效力。
三、經查聲請人主張之前揭假扣押、供擔保、民事訴訟程序已經
    終結及已撤回假扣押執行等事實縱然屬實。惟本院民事執行
    處依聲請人之撤回假扣押執行聲請，係於民國98年7 月13日
    通知第三人大聯洋行有限公司撤銷假扣押執行命令，並函知
    受囑託執行法院即臺灣板橋地方法院債權人即本件聲請人已
    撤回假扣押執行等情，此有聲請人提出之本院民事執行處通
    知及本院民事執行處函附卷可按。準此，本件假扣押執行程
    序至遲在98年7 月13日前，仍然存在。而聲請人所為通知相
    對人行使權利之存證信函則於98年7 月6 日發出，相對人於
    同年月7 日收受，亦有聲請人提出之存證信函及郵件回執可
    稽。是聲請人所發行使權利之通知，顯係在本件假扣押執行
    程序撤銷前所為，依前項說明，該通知不生催告之效力，自
    不能認聲請人已依民事訴訟法第104 條第1 項第3 款規定為
    催告。聲請人既未依法催告，復未主張、證明已聲請法院對
    相對人為行使權利之通知，則聲請人聲請返還提存物，與民
    事訴訟法第104 條第1 項第3 款規定不合，且聲請人又未主
    張、證明本件應供擔保之原因已經消滅或相對人已同意其取
    回本件提存物。從而，聲請人聲請返還提存物，於法無據，
    不能准許。
中    華    民    國    98    年    8     月    20    日
                  民事第一庭  法  官  林望民
以上正本係照原本作成。
如對本裁定抗告須於裁定送達後10日內向本院提出抗告狀，並應
繳納抗告裁判費新台幣1,000元。
中    華    民    國    98    年    8     月    20    日
                              書記官  陳慶時


司法院資訊處製作；財團法人民間司法改革基金會備份。
